【裁判字號】    98,監,195
【裁判日期】    980831
【裁判案由】    改定禁治產人監護人
【裁判全文】
臺灣板橋地方法院民事裁定               98年度監字第195號
聲  請  人  甲○○
上列聲請人聲請改定禁治產人乙○○○之監護人事件，本院裁定
如
下：
    主    文
改定丙○○（女、民國○○○年○月○○日生、國民身分證統一
編號：Ｚ000000000號）為禁治產人乙○○○（女、民
國○○○年○月○日生，國民身分證統一編號：Ｚ000000
000號）之監護人。
程序費用由聲請人負擔。
    理    由
一、本件聲請意旨略以：聲請人甲○○為相對人乙○○○之女，
    前曾與其姐何宜儒共同具狀向本院聲請宣告乙○○○為禁治
    產人，業經本院以96年度禁字第409 號裁定宣告乙○○○為
    禁治產人。因相對人乙○○○之法定親屬會議成員不足人數
    ，無法召開親屬會議，前經本院以97年度家聲字第142 號裁
    定指定何春壽、何春傳、何春裕、何宜儒、何碧倫五人為親
    屬會議會員，為選定相對人之監護人，相對人之親屬會議成
    員何春壽、何春傳、何春裕、何宜儒、何碧倫等五人，於民
    國97年8 月3 日召開親屬會議，決議推選聲請人即相對人之
    次女甲○○為相對人乙○○○之監護人，並經鈞院以97年度
    監字第286 號裁定選定甲○○為其監護人。現為辦理相對人
    之夫何炎崑之遺產繼承登記時，因聲請人與相對人均為繼承
    人之一，事涉民法禁止自己代理及雙方代理之規定，前於98
    年5 月18日召開親屬會議，一致同意將原監護人甲○○改由
    丙○○（相對人之次子之配偶），為此聲請改定丙○○為禁
    治產人乙○○○之監護人等語。
二、按禁治產人應置監護人，並依左列順序定之：（一）配偶。
    （二）父母。（三）與禁治產人同居之祖父母。（四）家長
    。（五）後死之父或母以遺囑指定之人。不能依前項規定定
    其監護人時，由法院徵求親屬會議之意見選定之，民法第11
    10條、第1111條分別定有明文。次按，依民法第1113條第1
    項準用同法第1094條第2 項之規定，未能依法定順序為禁治
    產人定監護人，或為禁治產人之最佳利益，法院得依禁治產
    人、檢察官、當地社會福利主管機關或其他利害關係人之聲
    請，就其三親等內旁系血親尊親屬、社會福利主管機關、社
    會福利機構或其他適當之人選定或改定為監護人。
三、經查：
（一）聲請人主張其為乙○○○之女，前曾與其姐何宜儒共同具
      狀向本院聲請宣告乙○○○為禁治產人，業經本院以96年
      度禁字第409 號裁定宣告乙○○○為禁治產人。因相對人
      乙○○○之法定親屬會議成員不足人數，無法召開親屬會
      議，前經本院以97年度家聲字第142 號裁定指定何春壽、
      何春傳、何春裕、何宜儒、何碧倫五人為親屬會議會員，
      為選定相對人之監護人，相對人之親屬會議成員何春壽、
      何春傳、何春裕、何宜儒、何碧倫等五人，於97年8 月3
      日召開親屬會議，決議推選聲請人即相對人之次女甲○○
      為相對人乙○○○之監護人，並經鈞院以97年度監字第
      286 號裁定選定甲○○為其監護人之事實，業據聲請人提
      出本院上開民事裁定影本及戶籍謄本為證，並經本院依職
      權調閱該禁治產、指定親屬會議成員、選定禁治產人監護
      人事件卷宗查明無訛，自應認為真實。
（二）聲請人主張現為辦理禁治產人之夫何炎崑之遺產繼承登記
      時，因聲請人與禁治產人乙○○○均為繼承人之一，事涉
      民法禁止自己代理及雙方代理之規定，前於98年5 月18日
      召開親屬會議，一致同意將原監護人甲○○改由丙○○（
      禁治產人之次子之配偶），丙○○亦有意願擔任禁治產人
      乙○○○之監護人等情，業據聲請人提出親屬會議記錄、
      土地登記第二類謄本、建物登記第二類謄本等件為憑，並
      經證人即相對人之次子何壽春之配偶丙○○到院證稱：「
     （問：目前是誰在照顧相對人？）我和我先生」、「（問
      ：相對人目前人在何處？）和我、我先生同住桃園縣楊梅
      鎮○○○路162 巷8 號8 樓。」、「（問：相對人的照護
      費用由何人負擔？）用相對人之前的積蓄支應。」、「（
      問：目前從事何業？）在電子業工作，擔任組長，每月收
      入二萬五千元」、「（問：有無能力來照顧相對人？）有
      。」等語屬實（參見本院98年7 月29日非訟事件筆錄），
      堪信聲請人之主張為真實。
（三）按禁治產人之監護人為受監護人之利益，應按受監護人之
      財產狀況，護養療治其身體，民法第1112條第1 項定有明
      文。本件利害關係人丙○○為禁治產人乙○○○之二媳婦
      ，且確有意願擔任禁治產人乙○○○之監護人，並經何春
      壽、何春傳、何春裕、何宜儒、何碧倫等五人組成親屬會
      議，於98年5 月18日開會同意改由丙○○擔任禁治產人乙○○○之監護人。另依卷附聲請人提出之所得稅電子結算
      申報收執聯以觀，丙○○有相當之經濟能力，且禁治產人
      乙○○○平日均由丙○○負責安置照護。本院審酌此等情
      狀，認丙○○應有監護禁治產人乙○○○之能力，並適於
      任之，基於禁治產人乙○○○之最佳利益，聲請人聲請本
      院改定丙○○為禁治產人乙○○○之監護人，洵屬正當，
      應予准許。
四、依非訟事件法第21條第1 項前段，裁定如主文。
中    華    民    國    98    年    8     月    31    日
                  家事法庭  法  官  郭光興
以上正本證明與原本無異。
如不服本裁定應於送達後10日內向本院提出抗告狀，並應繳納抗
告裁判費新臺幣1,000元。
中    華    民    國    98    年    9     月    1     日
                            書記官  簡維萍


司法院資訊處製作；財團法人民間司法改革基金會備份。
